臺灣高雄地方法院刑事判決　　　　　 96年度交簡上字第258號
上　訴　人　臺灣高雄地方法院檢察署檢察官
被　　　告　甲○○
上列上訴人因被告過失傷害案件，不服本院交通法庭中華民國96
年6 月5 日96年度交簡字第1627號判決所為第一審判決（原聲請
簡易判決處刑書案號：臺灣高雄地方法院檢察署96年度偵字第
7848 號），本院管轄之第二審合議庭判決如下：
    主  文
原判決撤銷。
甲○○因過失傷害人致重傷，處有期徒刑肆月，如易科罰金，以
銀元參佰元即新臺幣玖佰元折算壹日，減為有期徒刑貳月，如易
科罰金，以銀元參佰元即新臺幣玖佰元折算壹日。緩刑貳年。
    事  實
一、甲○○於民國95年6月19日13時30分許，駕駛車號8800-JP號
    自小客車，沿高雄巿前金區○○○路由東往西方向行駛，途
    經該路與自強二路設有紅綠燈號誌之交岔路口時，本應注意
    汽車行駛至交岔路口，其行進應遵守燈光號誌之指示；汽車
    行駛時，駕駛人應注意車前狀況，並隨時採取必要之安全措
    施，而依當時天候晴、柏油路面乾燥、路況正常無缺陷、無
    障礙物，且依其智識、能力，並無不能注意之情形，竟疏未
    注意車前狀況，貿然闖越上開路口之紅燈，適有乙○○騎乘
    車牌號碼YXS-837 號之輕型機車，沿自強二路由南往北方向
    行經該處，甲○○見狀閃避不及，其前車頭撞及乙○○所騎
    乘之機車右側車身，致乙○○人車倒地後受有頭部外傷併腦
    內出血併左側顱骨骨折、腦膜炎、呼吸衰竭、泌尿道感染、
    右側骨盆骨折、不能言語、四肢癱瘓之重傷害。甲○○於車
    禍發生後，即留在現場向前來處理車禍之警員表明為肇事者
    ，自首而接受裁判。
二、案經臺灣高雄地方法院檢察署檢察官指定代行告訴人黃宏綱
    訴由臺灣高雄地方法院檢察署檢察官偵查聲請簡易判決處刑
    。
    理  由
一、本件被告甲○○所犯係死刑、無期徒刑、最輕本刑為3 年以
    上有期徒刑以外之罪，其於本院審理中就被訴事實為有罪之
    陳述，經告知簡式審判程序之旨，並聽取其與公訴人之意見
    後，合議庭裁定改行簡式審判程序。
二、訊據被告甲○○對於在上揭時、地駕車肇事乙節坦承不諱，
    並有高雄市政府警察局交通警察大隊道路交通事故現場圖、
    道路交通事故調查報告表（一）、（二）、現場談話紀錄表
    、道路交通事故照片15張、全民健康保險重大傷病證明申請
    書影本1 份、診斷證明書2 份在卷可稽，本件事證明確，被
    告過失傷害之犯行堪予認定，應依法論罪科刑。
三、被告行為後，如附表所示之相關法律均業經變更，並俱於95
    年7 月1 日施行，玆經整體比較結果，裁判時法並未較為有
    利，從而依刑法第2 條第1 項規定，自應適用該行為時法，
    亦即修正前法至明（最高法院95年度第8 次刑事庭總會決議
    參照）。
四、核被告所為，係犯修正前刑法第284 條第1 項之過失傷害罪
    。被告於肇事後留待車禍現場，嗣於司法警察到場處理時主
    動承認肇事等情，有道路交通事故調查報告表（二）及交通
    現場談記錄表附卷可稽，堪認被告符合自首之要件，應依修
    正前刑法第62條前段規定減輕其刑。
五、原審以被告所犯事證明確，予以論罪科刑，固非無見。惟查
    ：被告犯罪後，中華民國九十六年罪犯減刑條例業於96 年6
    月15日修正公布，並自同年7 月16日起施行。本件被告犯罪
    時間係在96年4 月24日減刑基準日之前，且所犯之罪核與該
    條例第2 條第1 項之規定相符，復無同條例第3 條限制減刑
    之除外情形，自應依該條例第2 條第1 項第3 款規定，減其
    宣告刑期二分之一，並諭知易科罰金之折算標準。原審未依
    法減其宣告之刑，尚有未合。檢察官上訴意旨雖未指摘及此
    ，惟原判決既未及減刑，仍屬無可維持，自應予撤銷改判。
    爰審酌被告因行車態度輕忽造成本件事故，對被害人之傷害
    甚為嚴重，然於本院審理中，已與告訴人達成和解，告訴人
    亦接受被告之道歉，表示不願再追究本案，此有刑事陳報狀
    、和解契約各1 份在卷足憑，足見被告犯後尚知反省等一切
    情狀，量處如主文之刑。又本件被告犯罪時間，係在96年4
    月24日以前，合於中華民國九十六年犯減刑條例所定減刑條
    件，應依該條例第2 條第1 項第3 款規定，減其宣告刑二分
    之一，並諭知易科罰金之折算標準。末查被告未曾犯罪受有
    期徒刑以上刑之宣告，此有臺灣高等法院被告前案紀錄表附
    卷可查，僅因一時之輕率偶罹刑典，而事後在本院審理時坦
    承犯行，已具悔意，且已與告訴人達成和解，稍能填補告訴
    人所受之損害，有上開和解契約在卷可按，信被告經此刑之
    宣告後，應知更加警惕且尊重他人權益，而無再犯之虞，本
    院因認暫不執行其刑為當，故併予以宣告緩刑2 年，以啟自
    新。本件行為後，緩刑之規定雖有修正，惟新法修正後緩刑
    之宣告，應適用新法之刑法第74條規定（最高法院95年刑事
    庭第8次會議決議參照），附此敘明。
應依刑事訴訟法第455 條之1 第3 項、第369 條第1項前段、第
273 條之1 第1 項、第299 條第1 項前段，刑法第284 條第1 項
後段，修正前第41條第1 項前段、第62條前段，刑法第74條第1
項第1 款，刑法施行法第1 條之1 ，中華民國九十六年罪犯減刑
條例第2 條第1 項第3 款、第7 條，判決如主文。
本案經檢察官丙○○到庭執行職務。
中　　華　　民　　國　　96　　年　　12　　月　　27　　日
                  刑事第三庭  審判長法　官  蔡國卿
                                    法  官  何佩陵
                                    法  官  蔡書瑜
以上正本證明與原本無異。
不得上訴。
中　　華　　民　　國　　96　　年　　12　　月　　27　　日
　　　　　　　　　　　　　　　　　  書記官  邱靜銘
附錄法條：
中華民國刑法第284條第1項：
（過失傷害罪）
因過失傷害人者，處 6 月以下有期徒刑、拘役或 5 百元以下罰
金，致重傷者，處1 年以下有期徒刑、拘役或5 百元以下罰金。
┌────┬────────────┬────────────┬──────┬─────┐
│變更部分│行為時法（下稱舊法）之內│裁判時法（下稱新法）之內│比較理由    │比較結果  │
│        │容                      │容                      │            │          │
├────┼────────────┼────────────┼──────┼─────┤
│【重傷之│稱重傷者，謂左列傷害：  │稱重傷者，謂下列傷害：  │舊法須肢體或│舊法有利。│
│定義】刑│一毀敗一目或二目之視能。│一毀敗或嚴重減損一目或二│感官之生理機│          │
│法第10條│二毀敗一耳或二耳之聽能。│  目之視能。            │能完全喪失，│          │
│第4項   │三毀敗語能、味能或嗅能。│二毀敗或嚴重減損一耳或二│始構成重傷；│          │
│        │四毀敗一肢以上之機能。  │  耳之聽能。            │新法將嚴重減│          │
│        │五毀敗生殖之機能。      │三毀敗或嚴重減損語能、味│損機能生理機│          │
│        │六其他於身體或健康，有重│  能或嗅能。            │能納入重傷定│          │
│        │  大不治或難治之傷害。  │四毀敗或嚴重減損一肢以上│義，即舊法就│          │
│        │                        │  之機能。              │重傷之定義較│          │
│        │                        │五毀敗或嚴重減損生殖之機│新法嚴格。  │          │
│        │                        │  能。                  │            │          │
│        │                        │六其他於身體或健康，有重│            │          │
│        │                        │  大不治或難治之傷害。  │            │          │
├────┼────────────┼────────────┼──────┼─────┤
│【罰金刑│法定刑有處罰金（銀元）者│刑法施行法第1 條之1 規定│刑法之貨幣單│被告所犯刑│
│貨幣單位│，依罰金罰鍰提高標準條例│，94年1 月7 日刑法修正施│位由銀元變更│法第284條 │
│之變更】│第1 條前段規定，就其數額│行後，分則編所定罰金貨幣│為新台幣，且│第1項後段 │
│        │得提高為10倍；再依現行法│單位為新台幣，且分則編未│刑法分則之罰│過失致人重│
│        │規所定貨幣單位折算新台幣│修正之條文定有罰金者，提│金數額，亦視│傷罪之罰金│
│        │條例第2 條規定，以3 倍折│高其數額為30倍；但72年6 │該分則先前曾│刑，適用新│
│        │算新台幣。即將原法定罰金│月26日至94年1 月7 日新增│修正與否，而│舊法所科之│
│        │刑度之銀元，以30倍換算新│或修正之條文，則提高其數│分別提高3 或│數額均相同│
│        │台幣。                  │額為3 倍。              │30倍。      │，是以新法│
│        │                        │                        │            │並無實質法│
│        │                        │                        │            │律變更，應│
│        │                        │                        │            │逕適用新法│
│        │                        │                        │            │。        │
├────┼────────────┼────────────┼──────┼─────┤
│【罰金刑│（銀元）1 元以上。      │新台幣1000 元以上。     │新法提高罰金│舊法有利。│
│之下限】│參照上開規定，經提高10倍│                        │刑之下限（由│          │
│刑法第33│後，再折算新台幣，即新台│                        │新台幣30元提│          │
│條第5 款│幣30元。                │                        │高至1000元）│          │
│        │                        │                        │。          │          │
├────┼────────────┼────────────┼──────┼─────┤
│【易科罰│以（銀元）1 元以上3 元以│以新台幣1000元、2000元或│易科罰金折算│舊法有利。│
│金之折算│下折算1 日。            │3000元折算1 日。        │標準由銀元  │          │
│標準】刑│復依罰金罰鍰提高標準條例│                        │300 元即新台│          │
│法第41條│第2 條規定（已於95年5 月│                        │幣900 元，提│          │
│第1 項前│17日修正刪除，於同年7 月│                        │高為以新台幣│          │
│段      │1 日施行），提高100 倍後│                        │1000元、2000│          │
│        │，再折算新台幣，即以新台│                        │元或3000元折│          │
│        │幣300 元以上900 元以下折│                        │算1 日。    │          │
│        │算1 日。                │                        │            │          │
├────┼────────────┼────────────┼──────┼─────┤
│【自首減│對於未發覺之罪自首而受裁│對於未發覺之罪自首而受裁│舊法規定自首│舊法有利  │
│刑規定】│判者，減輕其刑。        │判者，得減輕其刑。      │者，「必」減│          │
│刑法第62│                        │                        │輕其刑；新法│          │
│條前段  │                        │                        │則規定「得」│          │
│        │                        │                        │減輕其刑。  │          │
├────┴────────────┴────────────┴──────┴─────┤
│綜合比較結果，以舊法較有利於被告。                                                    │
└───────────────────────────────────────────┘
